【裁判字號】    96,上易,950
【裁判日期】    970528
【裁判案由】    損害賠償
【裁判全文】
臺灣高等法院民事判決                 96年度上易字第950號
上  訴  人  壬○○
訴訟代理人  李夏菁律師
被上訴人    信美房屋仲介有限公司
法定代理人  己○○
訴訟代理人  庚○○
訴訟代理人  錢裕國律師
複代理人    辛○○
被上訴人    丁○○
訴訟代理人  錢裕國律師
複代理人    辛○○
被上訴人
                        之2
法定代理人  乙○○
訴訟代理人  甲○○
上列當事人間請求損害賠償事件，上訴人對於中華民國96年10月
23日臺灣板橋地方法院96年度訴字第688號第一審判決提起上訴
，本院於97年5月14日言詞辯論終結，判決如下：
    主  文
上訴駁回。
第二審訴訟費用由上訴人負擔。
    事實及理由
一、被上訴人住商實業股份有限公司經合法通知，未於言詞辯論
    期日到場，核無民事訴訟法第386條所列各款情形，依上訴
    人聲請，由其一造辯論而為判決。
二、上訴人主張：上訴人前於民國93年間委託被上訴人住商實業
    股份有限公司（下稱住商公司）中和分公司即信美房屋仲介
    有限公司（下稱信美公司）向被上訴人丁○○購買坐落臺北
    縣中和市○○路○段74巷8號1樓房屋及其增建部分，買賣雙
    方於93年12月即已交屋及支付價金完畢，上訴人並已付訖仲
    介費。上訴人自93年12月起即占有使用系爭房屋及增建部分
    ，該增建部分係有屋頂及三面牆壁之車庫二間，詎訴外人丙
    ○○於95年1月19日突將前開車庫以鐵架圍起，阻止上訴人
    使用，並提出臺北縣中和市調解委員會91年民調字第924號
    調解書，主張該車庫早於91年11月11日即經當時房屋所有權
    人即丁○○之前手唐春美返還予伊，上訴人無權使用該車庫
    。上訴人通知被上訴人等出面處理未獲回應。被上訴人丁○
    ○為系爭房地出賣人，爰依不完全給付及瑕疵擔保規定請求
    丁○○負損害賠償責任。被上訴人信美公司為不動產經紀業
    ，於本件不動產交易中未告知房屋實況，屬不完全給付，依
    不動產經紀業管理條例第26條第2項、民法第227條及消費者
    保護法第51條但書規定請求賠償。又信美公司對外皆以住商
    不動產中和中山分公司自稱，其公司招牌、契約皆明載「住
    商不動產」，被上訴人住商公司應就信美公司之行為負表見
    代理之責。渠三人間應為不真正連帶。而上訴人購買系爭房
    屋及車庫於交屋後一年餘即遭第三人主張無權使用，受損甚
    鉅。按系爭房屋鄰近停車位之租金每月約新台幣（下同）
    2500 元，系爭車庫為水泥隔間，使用上可達數十年，上訴
    人僅先請求相當於10年租金之不能使用車庫之損害60萬元及
    法定遲延利息。原審為上訴人全部敗訴之判決，上訴人不服
    提起上訴，其上訴聲明：(1)原判決廢棄。(2)被上訴人應連帶
    給付上訴人60萬元及自起訴狀繕本送達翌日起至清償日止按
    年息5% 計算之利息。其中任一被上訴人已為給付者，其餘
    被上訴人於該給付範圍內同免責任。
三、被上訴人則以：當初系爭房屋係先透過有巢氏房屋市公所加
    盟店（金永和房屋股份有限公司）銷售，再經與有巢氏房屋
    市公所加盟店有合作關係之信美公司覓得買主壬○○，而有
    巢氏之不動產說明書之產權調查表第四項【產權相關注意事
    項】便約定：「買賣雙方就本標的物買賣事宜，已確知以下
    事項，並知悉其權利義務：本案有停車位，買方已知悉停車
    位使用權利義務，並依管理委員會規定或住戶約定使用。*
    本案建物現況有（一樓空地）增建情事。*本案為一樓建物
    ，法定空地為所有住戶共有，現況有部分面積為賣方自己單
    獨使用；法定權需依契約或住戶規約之規定辦理，不保證可
    永久使用。」，上訴人就此知之甚詳，並由上訴人之妻李莉
    娜在此說明書上簽名確認。且上訴人自93年12月起占有使用
    系爭車庫，丙○○亦未加以反對，直至95年初，因上訴人與
    丙○○相處不快，丙○○方將系爭車庫收回自用。又信美公
    司或住商公司均非系爭不動產買賣契約之當事人，上訴人主
    張信美公司或住商公司應負債務不履行責任，顯有誤解。而
    上訴人明知系爭車庫無法永久使用而按交易當時現況購買，
    其遭丙○○收回車庫，實難認受有任何損失，其主張信美公
    司或住商公司應負不動產經紀業管理條例第26條第2項責任
    即無理由。再者，住商公司與信美公司間，僅為加盟公司，
    住商公司僅授權信美公司使用服務標章，並未授與代理權而
    許信美公司得以住商公司名義為法律行為。且信美公司對外
    經營仲介業務及簽訂契約等行為，亦均以自己公司名義為之
    ，依民法第169條但書規定，住商公司自不須負授權人責任
    。
    而信美公司對外之廣告、市招及名片等均明顯載明該公司為
    加盟店，雖使用住商公司所印製之契約書，但仍於契約書上
    記載訂約人為信美公司，尚難謂有足以引人錯誤之情事。上
    訴人未直接接受住商公司之服務，當無消費者保護法之適用
    等語，資為抗辯。其答辯聲明：上訴駁回。
四、查上訴人於93年12月24日經由被上訴人信美公司之仲介，與
    被上訴人丁○○簽訂不動產買賣契約書，以總價490萬元買
    受坐落臺北縣中和市○○路○段74巷8號1樓房屋所有權全部
    及台北縣中和市○○○段頂南勢角小段227-9地號土地應有
    部分1/5。上訴人已付訖價金，被上訴人丁○○亦已交付前
    開房地予上訴人，並辦妥所有權移轉登記完竣。而上訴人自
    93年12月起即占有使用系爭房屋及增建部分，該增建部分為
    有屋頂及三面牆之車庫二間，迄至95年1月19日，該增建部
    分因遭訴外人丙○○以鐵架圍起，致上訴人無法使用。此為
    兩造所不爭執，並有不動產買賣契約書、所有權狀、照片在
    卷可稽（見原審卷4、6至8、13、14、17至19頁），應堪信
    實。
五、上訴人主張被上訴人信美公司對外以被上訴人住商公司中和
    分公司自稱，上訴人經由其仲介向被上訴人丁○○購買系爭
    房地（含增建部分），上訴人雖自93年12月起占有使用系爭
    房屋增建之車庫，詎於95年1月19日遭訴外人丙○○阻止繼
    續使用前開增建車庫，爰依不完全給付及瑕疵擔保規定請求
    丁○○負損害賠償責任；依不動產經紀業管理條例第26條第
    2項、民法第227條及消費者保護法第51條但書規定請求信美
    公司賠償，並依表見代理法律關係請求被上訴人住商公司賠
    償云云。被上訴人則以前詞置辯。茲查：
(一)系爭車庫當初興建時，除使用中和南勢角段頂南勢角小段227-
  9地號土地外，尚占用訴外人丙○○所有坐落同段227-13地號
  土地，故當時227-9地號所有人戊○○（即被上訴人丁○○之
  前手）於91年8月17日簽訂協議書，約定：「現今前開房屋加
  蓋部分佔用到中和市○○○段頂南勢角小段227-13地號土地，
  雙方同意該佔用部分無償借予乙方（即戊○○）使用，乙方若
  需以圍牆圍起，則以同地段227-9地號為界，屆時甲方（即丙
  ○○）若因改建等因素需收回自用，乙方同意無條件歸還佔用
  之部分。」，為兩造所不爭執，並有協議書在卷可稽（見原審
  卷第9頁）
(二)次查，證人即本件買賣仲介人員癸○○迭於原審及本院結證稱
  ：上訴人夫妻原住在系爭房屋隔壁巷子的4樓，二者距離約1分
  鐘步程，周邊鄰居均知道系爭增建車庫有使用糾紛，上訴人亦
  曾詢問增建車庫之問題，後來賣方委託的有巢氏房屋仲介公司
  有提供協議書給我，我拿協議書給董先生時，他有看，我跟他
  講如果樓上要改建的話房子就要歸還，如果有其他問題，經過
  法院判決的話，我們要無條件歸還，出示這份協議書最主要的
  意思是增建物可以使用，但是沒有永久使用權，我有這樣跟他
  說等語（見原審卷第106頁、本院卷第69、70頁）。足見上訴
  人於購買系爭房地之際，即已知悉其就增建車庫無永久使用權
  。
(三)參以系爭房屋係先透過有巢氏房屋市公所加盟店（金永和房屋
  股份有限公司）銷售，再經與有巢氏房屋市公所加盟店有合作
  關係之信美公司覓得買主壬○○，而有巢氏之不動產說明書之
  產權調查表第四項【產權相關注意事項】即載明：「買賣雙方
  就本標的物買賣事宜，已確知以下事項，並知悉其權利義務：
  本案有停車位，買方已知悉停車位使用權利義務，並依管理委
  員會規定或住戶約定使用。*本案建物現況有（一樓空地）增
  建情事。*本案為一樓建物，法定空地為所有住戶共有，現況
  有部分面積為賣方自己單獨使用；法定權需依契約或住戶規約
  之規定辦理，不保證可永久使用。」，上訴人之妻李莉娜並在
  說明書上簽名確認（見原審卷第40至44頁）。證人癸○○復證
  稱伊以上揭91年8月17日協議書對上訴人夫妻就車庫作說明後
  ，翌日即持前開不動產說明書及產權調查表至上訴人經營之早
  餐店交予上訴人之妻李莉娜，李莉娜翻閱不動產說明書後始於
  其上簽名等語綦詳（見本院卷第72頁），益證上訴人對系爭增
  建車庫無法永久使用乙節知之確鑿。
(四)上訴人雖舉91年11月11日台北縣中和市調解委會員調解書為佐
  ，謂被上訴人蓄意隱瞞丁○○之前手戊○○早已允諾交還系爭
  車庫予丙○○之事實，致上訴人無法續予使用車庫云云。查訴
  外人丙○○、呂傳習、呂東模、呂塗生固於91年11月11日在台
  北縣中和市調解委員會與戊○○簽立調解書，其內容為：「雙
  方同意：對造人（即戊○○）借用聲請人（即丙○○等四人）
  所有土地座落中和市○○○段頂南勢角小段227- 13地號，出
  入使用對造人同意自即日起不使用該地號出入並返還聲請人，
  聲請人即日起雇工築圍牆（在自己土地範圍內）費用聲請人負
  擔，本工程於民國91年12月30日完成。」（見原審卷第20頁）
  惟上訴人自認其自93年12月起即占有使用系爭增建車庫，迄至
  95年1月19日始遭丙○○阻止而無法使用，顯見丁○○確有依
  約交付房地（含增建車庫）予上訴人，上訴人並使用增建車庫
  長達1年餘。足證91年11月11日之調解書並未影響上訴人前揭
  車庫之使用。
(五)又91年8月17日協議書載明：「屆時甲方（即丙○○）若因改
  建等因素需收回自用，乙方同意無條件歸還佔用之部分。」觀
  其文義，改建僅係收回自用原因之例示，並非以改建為限，故
  前開協商意在約定丙○○得隨時收回自用。上訴人於買受系爭
  房地前，既已知悉系爭協議書內容，並曾覽閱前開不動產說明
  書及產權調查表，復經仲介人員解說不保證可永久使用，則被
  上訴人辯稱上訴人於買受時即已確實明瞭其對系爭增建車庫無
  永久使用權，即堪採信。
六、綜上，被上訴人於系爭房地買賣時，已明確告知坐落於訴外
    人丙○○土地上之增建車庫無永久使用權，而處於隨時遭收
    回危險之狀態，上訴人明知上情，猶簽約買受，被上訴人丁
    ○○依照現狀出售並交付買賣標的，尚無不完全給付可言，
    且該危險既然為上訴人所明知，上訴人亦不得再主張其為買
    賣標的之瑕疵。而被上訴人信美公司已據實告知上情，顯無
    不完全給付情事，亦無不動產經紀業管理條例第26條第2項
    、消費者保護法第51條但書規定所指故意或過失致生損害情
    形。信美公司既無賠償事由，上訴人依表見代理法律關係，
    請求被上訴人住商公司賠償，自無可取。
七、從而，上訴人依不完全給付及瑕疵擔保規定請求丁○○負損
    害賠償責任；依不動產經紀業管理條例第26條第2項、民法
    第227條及消費者保護法第51條但書規定請求被上訴人信美
    公司賠償；依表見代理法律關係請求被上訴人住商公司賠償
    ；並主張三者為不真正連帶，而請求被上訴人應連帶給付上
    訴人60萬元及自起訴狀繕本送達翌日起至清償日止按年息5%
    計算之利息。其中任一被上訴人已為給付者，其餘被上訴人
    於該給付範圍內同免責任，洵屬無據，不應准許。其假執行
    之聲請亦失所附麗，應併予駁回。原審為上訴人敗訴之判決
    ，及駁回其假執行之聲請，並無不合。上訴意旨指摘原判決
    不當，求予廢棄改判，為無理由，應予駁回。
八、據上論結，本件上訴為無理由，依民事訴訟法第449條第1項
    、第78條，判決如主文。
中    華    民    國    97    年    5     月    28    日
                    民事第一庭
                        審判長法  官  張耀彩
                              法  官  林金吾
                              法  官  盧彥如
正本係照原本作成。
如不服本判決，應於收受送達後20日內向本院提出上訴書狀，其
未表明上訴理由者，應於提出上訴後20日內向本院補提理由書狀
（均須按他造當事人之人數附繕本）上訴時應提出委任律師或具
有律師資格之人之委任狀；委任有律師資格者，另應附具律師資
格證書及釋明委任人與受任人有民事訴訟法第466條之1第1項但
書或第2項（詳附註）所定關係之釋明文書影本。
中    華    民    國    97    年    5     月    29    日
                              書記官  鄭兆璋
附註：
民事訴訟法第466條之1（第1項、第2項）：
對於第二審判決上訴，上訴人應委任律師為訴訟代理人。但上訴
人或其他法定代理人具有律師資格者，不在此限。
上訴人之配偶、三親等內之血親、二親等內之姻親，或上訴人為
法人、中央或地方機關時，其所屬專任人員具有律師資格並經法
院認為適當者，亦得為第三審訴訟代理人。


司法院資訊處製作；財團法人民間司法改革基金會備份。
